/臺灣嘉義地方法院民事判決　　　　　　　92年度重訴字第89
號
原　　　告　丁○○
訴訟代理人　蔡碧仲律師
　　　　　　汪玉蓮律師
複代理人　　楊瓊雅律師
被　　　告　臺灣化學纖維股份有限公司
法定代理人　甲○○
訴訟代理人　乙○○
　　　　　　丙○○
被　　　告　戊○○
上列當事人間請求損害賠償事件，經本院刑事庭移送前來（90年
度交附民字第138號），於民國94年12月27日經言詞辯論終結，
判決如下：
    主  文
被告應連帶給付原告新臺幣壹佰壹拾肆萬零肆佰肆拾壹元，及自
民國九十二年九月五日起至清償日止，按週年利率百分之五計算
之利息。
原告其餘之訴駁回。
訴訟費用由被告連帶負擔十分之四，餘由原告負擔。
本判決原告勝訴部分，於原告以新臺幣肆拾萬元供擔保後，得假
執行，但被告如於執行標的物拍定、變賣或物之交付前，以新臺
幣壹佰壹拾肆萬零肆佰肆拾壹元預供擔保，免為假執行。
原告其餘假執行之聲請駁回。
    事實及理由
壹、程序方面：按訴狀送達後，原告不得將原訴變更或追加他訴
    ，但擴張或減縮應受判決事項之聲明者，不在此限，民事訴
    訟法第255條第1項第3款定有明文。本件原告於起訴時，原
    聲明請求新臺幣（下同）11,354,634元，嗣於本院審理中擴
    張請求聲明金額為11,421,172元，亦與首揭法條規定相符。
    原告前開追加均於法有據，核先敘明。
貳、原告起訴主張：被告戊○○受僱於臺灣化學纖維股份有限公
    司（下稱臺化公司），於民國90年3月14日凌晨2時25分許，
    駕駛車號SY-199號油罐車行經國道一號高速公路（下稱中山
    高），明知該油罐車引擎已故障造成行車時速快慢不一，理
    應儘速駛至路肩並亮警示號誌燈，而依當時情形亦無不能注
    意之情事，仍繼續駕駛該油罐車於內側車道慢速行駛，於該
    公路南下252.1公里處擦撞護欄，復慢駛至同公路252.96 公
    里南下車道時，適原告駕駛車號NJ-520號大貨車由外車道轉
    駛至內車道，亦疏未注意車前行車動態，致煞車不及，車頭
    而撞上被告戊○○所駕駛之油罐車之車尾，致使原告之大貨
    車車頭全毀，原告並陷入昏迷及受有左邊股骨、橈骨、右食
    指、中指掌骨骨折等傷害，為此並支出醫藥費用新臺幣（下
    同）51,416元、看護費用38,000元、拖吊費用29,000元及車
    輛修復費用1,574,700元，且因此減少勞動能力，損失
    7,228,056元，且因受前揭傷害，數次手術，受有精神上之
    痛苦，請求精神慰撫金250,000元。爰依侵權行為之法律關
    係，請求被告賠償11,421,172元，及自92年9月5日起至清償
    日止，按週年利率百分之五計算之利息。
參、被告則答辯以：被告戊○○駕駛油罐車，係遭原告自後追撞
    ，原告之追撞行為方屬本件車禍之主因。且原告駕駛之大貨
    車所有權人應為訴外人加昌貨運股份有限公司（下稱加昌公
    司），原告既未因車毀損而受損害，自不得請求拖吊費用及
    車輛修復費用，原告於刑事附帶民事訴訟中請求該修復費用
    及拖吊費用，於法不合，爰請裁定駁回原告此部份之訴。縱
    令車損之受害人為原告，原告請求權亦早已罹於時效而消滅
    。另原告請求看護費用、減少勞動能力損失及精神慰撫金均
    屬過高，對於看護之必要性、無法從事工作部份均未積極舉
    證，應無理由。原告於事故發生後已領有汽車強制責任顯保
    險金，此部份金額應予扣除。
肆、本院之判斷：原告主張其所駕大貨車於上揭時、地追撞被告
    戊○○所駕油罐車，以及大貨車因此受損等事實，均為兩造
    所不爭執，並經調閱本院91年度交易字第59號、臺灣高等法
    院臺南分院91年度交上易字第657號刑事卷宗查明，應堪信
    為真實。
    惟原告主張被告戊○○就事故之發生應負完全過失責任，被
    告臺化公司應與被告戊○○連帶賠償原告11,421,172元等情
    ，則為被告所否認，並以前詞置辯。是
    本件爭點，在於：（一）被告應否負侵權行為責任；（二）
    原告損害額之認定；（三）原告是否與有過失。茲分述如下
    ：
一、按因故意或過失，不法侵害他人之權利者，負損害賠償責任
    ；汽車、機車或其他非依軌道行駛之動力車輛，在使用中加
    損害於他人者，駕駛人應賠償因此所生之損害；受僱人因執
    行職務，不法侵害他人之權利者，由僱用人與行為人連帶負
    損害賠償責任，民法第184條第1項前段、第191條之2、第18
    8條第1項前段分別定有明文。又汽車在行駛途中，因機件故
    障或其他緊急情況無法繼續行駛時，應滑離車道，在路肩上
    停車待援。滑離車道時，應先顯示方向燈逐漸減速駛進路肩
    ，車身或所載貨物突出部分，須全部離開車道。待援期間除
    顯示閃光警示燈外，並在故障車輛後方50公尺至100公尺處
    設置車輛故障標誌警示之，高速公路交通管制規則第14條亦
    有明定。被告戊○○為考領合格駕照之職業駕駛，對於上開
    規定自應知悉。經查本件事故發生前，被告戊○○駕駛油罐
    車行駛於國道中山高速公路南下車道上，因擦撞南下252.11
    0公里處內側護欄，導致左前車角保險桿凹損，並導致引擎
    室外之油管受撞漏油、時速不定，行駛於外側車道，俟為原
    告駕駛貨車自後追撞等情，為兩造所不爭，應堪信為真實。
    則倘被告戊○○於油罐車故障後依前揭交通管制規則即行駛
    離，移置路肩並車後設置警示措施，行駛其後之原告當不致
    追撞該油罐車，而肇致本件車禍，被告戊○○應負過失責任
    甚明，依民法第191條之2規定，自應賠償原告因此所受之損
    害。被告臺化公司為被告戊○○之僱用人，依民法第188 條
    第1項前段，應與被告戊○○負連帶賠償責任。茲就原告請
    求之項目及金額審酌如次：
（一）醫藥費用部分：原告主張因本件車禍受有左邊股骨、橈骨
      、右食指、中指掌骨骨折等傷害，因此支出醫藥費用
      51,416 元等情，業據其提出診斷證明書及醫療費用收據
      為證，為兩造所不爭，應認此部份為必要費用。
（二）看護費用部分：原告因本件車禍須接受手術治療，自90年
      3月14日至同月19日止，因接受內固定手術於華濟醫院住
      院6日，再因接受鋼訂固定及關節鏡手術，自同月20日至2
      6日於天晟醫院住院共7日，並因接受置換鋼釘及植骨手術
      ，自90年12月17日至同月21日於財團法人長庚紀念醫院林
      口分院（下稱林口長庚醫院）住院共5日等情，有診斷證
      明書在卷可按，是原告主張其於前揭住院期間無法自理生
      活須他人看護等情，堪信屬實。另原告因受傷需人看護，
      而由親屬看護時，雖無現實看護費之支出，亦應認被害人
      受有相當看護費之損害而得向加害人請求賠償，蓋親屬照
      顧被害人之起居，固係出於親情，但親屬看護所付之勞力
      ，並非不能評價為金錢，只因兩者身分關係密切而免除支
      付義務，此種親屬基於身分關係之恩惠，自不能加惠於加
      害人，故應衡量及比照僱用職業護士看護情形，認被害人
      受有相當看護費之損害，得向加害人即被告請求連帶賠償
      。而按一般看護費用以每日2,000元計，亦為兩造所不爭
      ，則以原告住院18日，每日看護費用2,000元計算，原告
      受有看護費用36,000元【計算式：2,000x18=36,000 】。
（三）不能工作之損失部分：原告主張其因本件車禍而致骨折，
      計3年2個月不能工作等情，據其提出華濟醫院、天晟醫院
      及林口長庚醫院診斷證明書為證。然觀諸原告所提出之最
      近一份診斷證明書（林口長庚醫院92年6月19日出具之診
      斷證明書），記載原告後十字韌帶仍未復原，宜門診追蹤
      ，復原期無法確定等語（見本院卷第113頁）。則原告請
      求自車禍時即90年3月14日起至92年6月19日止計2年3個月
      又5日不能工作之損失，應屬有據，原告請求減少勞動能
      力損失之期間，應以該期間為限，至原告主張不能工作超
      過上揭期間部分，未據提出積極事證以實其說，自難認屬
      有據。另按被害人因身體健康被侵害而喪失勞動能力所受
      之損害，其金額應就被害人受侵害前之身體健康狀態、教
      育程度、專門技能、社會經驗等方面酌定之，不能以一時
      一地之工作收入為準。又商人之經營能力固為勞動能力之
      一種，但營業收入乃出於財產之運用，資本及機會等皆其
      要素，不能全部視為勞動能力之所得，最高法院63年台上
      字第1394號著有判例。本件原告主張其受僱於加昌公司擔
      任載貨工作，每月薪資190,212元等情，固據提出加昌公
      司車趟明細為證，然該文書係加昌公司替客戶載用貨物之
      明細表，是否確為原告所駕駛載運，尚難認其內容屬實。
      且縱上開明細表內容為真，而原告自陳係靠行於加昌公司
      （詳下述），須自負營虧，則原告僅以加昌公司之89年11
      月至90年2月間之收入為其工作之所得，依上開說明尚難
      認原告確有每月190,212元之收入。且經本院函查原告之
      申報所得稅狀況結果，原告於89、90年間均未辦理綜合所
      得稅結算申報，有財政部臺灣省北區國稅局中壢稽徵所92
      年5月17日函存卷可參，原告主張其每月收入190,212元等
      情，即難採信。惟原告於車禍時，乃受僱於加昌公司擔任
      貨運司機乙節，為兩造所不爭，則被告抗辯原告之工作收
      入以最低基本工資每月15,840計算，應屬可行。綜上，依
      原告因本件車禍受傷2年3個月又6天（27個月又6天），每
      月工資15,840元計算，原告喪失勞動能力之損失計為430,
      848元（計算式：15,840x27+15, 840x6/30=430,848）。
（四）精神慰撫金部分：按非財產上損害之慰撫金數額，究竟若
      干為適當，應斟酌兩造身分、地位及經濟狀況，俾為審判
      之依據，最高法院86年度台上字第511號判決可資參照。
      查原告因本件車禍受有上述骨折傷害，前後接受固定鋼釘
      、關節鏡等手術，自應認其精神上受有相當之痛苦，本院
      斟酌兩造學歷、家庭及經濟狀況即原告高中畢業，現無工
      作；被告戊○○為國小畢業，於臺化公司擔任司機工作，
      月薪約50,000元；被告臺化公司為股份有限公司，資本總
      額達41,805,522,450元，以及原告因本件車禍所受傷害程
      度等一切情狀，認原告請求2,500,000元，誠屬過高，應
      核減為300,000元，始屬允當。
（五）拖吊費用及修復費用部分：
   1、按時效因起訴不合法而受駁回之裁判，視為不中斷者，仍
      應視為請求權人於提出訴狀於法院並經送達之時，已對義
      務人為履行之請求，於訴訟繫屬中，其行使權利之狀態繼
      續，應解為請求權人得自該訴訟確定翌日起6個月內另行
      起訴，最高法院77年度台上字第2152號判決可參。查原告
      於90年12月12日提起刑事附帶民事訴訟，請求被告賠償拖
      吊費用及修復費用，依民法第129條第1項規，消滅時效因
      起訴而中斷。又本院刑事庭於92年3月26日將刑事附帶民
      事訴訟移送民事庭，並未將上開請求駁回，有本院90年度
      交附民字第138號裁定可稽。且原告於93年3月26日言詞辯
      論期日即為追加，則原告於訴訟繫屬中，行使權利之狀態
      繼續，自未罹於時效。被告抗辯刑法不處罰過失毀損，原
      告即不得於刑事附帶民事訴訟中，請求被告過失毀損原告
      大貨車之車輛修復費用及拖吊費用。又本件車禍係於90年
      3月14日發生，原告雖於90年12月12日提起刑事附帶民事
      訴訟，但因其訴本不合法，自不得追加，縱於92年5月6日
      言詞辯論期日為追加，仍不合法，應予駁回云云，依上說
      明，要無足採，先予敘明。
   2、原告主張因車禍致其所有大貨車毀損，支出拖吊費用29,0
      00元及車輛修復費用1,574,700元等情，為被告所否認，
      並抗辯該大貨車係加昌公司所有，而非原告所有等語。經
      查前揭大貨車係原告於89年10月所購置，於同年17日與加
      昌公司簽訂寄行委託契約，約定雖監理站登記該大貨車為
      加昌公司所有，然實際所有權屬原告等事實，業據原告提
      出兩造所不爭執真正之個別經營者（寄行）委託服務契約
      為證，是原告主張其為該大貨車實際所有權人等情，堪信
      為真。則原告本於所有權人地位，請求被告連帶賠償車輛
      毀損所受拖吊費用及車輛修復費用之損害，自屬有據。
   3、原告主張其大貨車因車禍受損，支出拖吊費用29,000元之
      事實，有拖吊費用服務憑單可查，並為兩造所不爭，應堪
      信為真實。又按不法毀損他人之物者，被害人得請求賠償
      其物因毀損所減少之價額，民法第196條定有明文，所謂
      請求賠償物因毀損所減少之價額，得以修復費用為估定之
      標準，但以必要者為限，如修理材料以新品換舊品，應予
      折舊。原告主張其大貨車因本件車禍導致受損，以及為此
      支出修理費用1,574,700元之事實，業據提出估價單為證
      ，並為兩造所不爭，應堪信為真實。則依前述法條規定，
      原告請求被告連帶賠償必要修復費用，應屬有據。查原告
      支出車輛修理費用為工資76,000元、材料費用1,498,700
      元等事實，有兩造不爭執真正之修理明細表在卷可按，而
      該槽車為89年6月間出廠，此有汽車新領牌照登記書1紙可
      憑（見本審卷第197頁），至本件損害事實發生之90年3月
      14日已?洏?個月（出廠日以當月15日計），該材料費用
      部分既係以新零件更換被撞之舊零件，參照前開說明，自
      應將折舊部分予以扣除。而依行政院所頒「固定資產耐用
      年數表」及「固定資產折舊率表」之規定，貨車之耐用年
      數為4年，依定率遞減法，每年折舊438/1000。依此計算
      ，系爭大貨車修復費用中零件更新部分，扣除9個月之折
      舊後，應為1,006,377元（計算式：1,498,700x438/1000x
      9 /12=492,323，1,498,700-492,323=1,006,377），連同
      工資費用76,000元，本件必要之修復費用應為1,082,377
      元。原告所得請求賠償之金額，即以前開範圍為限。
（六）綜上合計，原告因本件車禍所生損害額，為1,929,641元
      （計算式：51,416+36,000+430,848+300,000+29,000+1,
      082,377=1,929,641）。
二、按汽車在同一車道行駛時，除擬超越前車外，後車與前車之
    間應保持隨時可以煞停之距離；汽車行駛時，駕駛人應注意
    車前狀況及兩車併行之間隔，並隨時採取必要之安全措施，
    為道路交通安全規則第94條第1項、第3項所明定。查本件事
    故發生前，被告戊○○未將故障油罐車移往路肩，固有過失
    ，然倘原告遵守前述交通安全規則，保持隨時可以煞停之距
    離，端不致仍追撞油罐車之車尾，是原告就本件事故之發生
    亦難解免其責。本件車禍經送臺灣省車輛行車事故覆議鑑定
    委員會鑑定結果，亦認定被告戊○○於夜間駕駛之油罐車故
    障未即時駛離，移置路肩無防礙交通之處，且未於車後設置
    警示措施，而原告駕駛大貨車擬超越前車變換車道時，於夜
    間駕駛大貨車，未充分注意車前狀況，並即時採取安全措施
    ，同為肇事原因，此有該委員會覆議意見書存卷可按。是原
    告對於車禍之發生，自與有過失。本院參考前揭情狀斟酌雙
    方對於事件發生之過失程度，認被告戊○○如將故障車輛移
    至路肩並於車後設置警示措施，本即可避免此一事件之發生
    ，對於事件之發生應負百分之六十之過失責任、原告未注意
    車前狀況應負百分之四十過失責任。爰依前揭規定，酌減被
    告戊○○百分之四十之賠償責任。爰依前揭規定，酌減被告
    百分之四十之賠償責任。從而，原告丁○○就其所受損害額
    1,929,641元，可得請求被告連帶賠償之金額，為1,157,785
    元【計算式：1,929,641x60%=1,157,785，元以下四捨五入
    】。
三、末按依強制汽車責任保險法第30條、第8條、第9條第1項之
    規定，保險人依強制汽車責任保險法規定給付之保險金，視
    為加害人或被保險人損害賠償金額之一部分；加害人或被保
    險人受賠償請求時，得扣除之；本法所稱被保險人係指依第
    4條投保本保險及其他因使用或管理被保險汽車造成汽車交
    通事故之人；本法所稱加害人係指交通事故之行為人。若被
    告為交通事故之肇事者，並依法投保強制汽車責任保險，被
    害人且已受領強制汽車責任保險金，其所受領之保險金應視
    為被告損害賠償金額之一部，應扣除該強制汽車責任保險金
    ，以其餘額請求被告賠償。查本件原告因車禍受傷，已依強
    制汽車責任保險法之規定向強制汽車責任保險之保險人領取
    保險金17,344元之事實，業據其陳明，並提出郵政儲金簿為
    證，揆諸前開說明，被告自得將原告所受領之上開保險金，
    視為應給付賠償額之一部分予以扣除。從而，原告基於侵權
    行為之法律關係，所得請求被告之損害賠償金額為1,140,44
    1 元（1,157,785－17,344＝1,140,441）。
四、綜上所述，原告依侵權行為之法律關係，請求被告連帶賠償
    1,140,441元，及自92年9月5日起至清償日止按週年利率百
    分之五計算之利息，為有理由，應予准許，逾此範圍之請求
    則屬無據，應予駁回。又原告及被告均陳明願供擔保，請求
    准為或免為假執行之宣告，經核就原告勝訴不合，並無不合
    ，爰分別酌定相當擔保金額，併予准許。至原告敗訴部分，
    其假執行之聲請因訴之駁回而失所附，應予駁回。
伍、本件待證事實已臻明瞭，兩造其餘攻擊防禦方法及舉證，對
    判決之結果已不生影響，爰不一一詳為審酌，併此敘明。
陸、訴訟費用裁判之依據：民事訴訟法第79條、第85條第2項。
中　　華　　民　　國　　94　　年　　12　　月　　30　　日
                  民事第二庭  法  官  張育彰
以上正本係照原本作成
如對本判決上訴，須於判決送達後20日內向本院提出上訴狀
中　　華　　民　　國　　94　　年　　12　　月　　30　　日
                  　　　　　　書記官
